【裁判字號】    97,交聲,33
【裁判日期】    970425
【裁判案由】    違反道路交通管理處罰條例聲明異議
【裁判全文】
臺灣苗栗地方法院交通事件裁定          97年度交聲字第33號
原處分機關  交通部公路總局新竹區監理所苗栗監理站
異  議  人
即受處分人  菘順交通事業股份有限公司
                    統一編號：.
代  表  人  湯欽炳
代  理  人  湯錦棟
上列受處分人因違反道路交通管理處罰條例案件，對於交通部公
路總局新竹區監理所苗栗監理站（下稱原處分機關）中華民國97
年2 月13日所為之處分（原處分案號：竹監苗字第裁54-F000000
00號裁決）聲明異議，本院裁定如下：
    主  文
原處分撤銷。
菘順交通事業股份有限公司不罰。
    理  由
一、按報廢登記之汽車仍行駛者，處汽車所有人新台幣（下同）
    3,600 元以上10,800元以下罰鍰，並禁止其行駛，車輛並沒
    入之，道路交通管理處罰條例第12條第1 項第9 款、第2項
    分別定有明文。
二、原處分意旨略以：異議人即受處分人菘順交通事業股份有限
    公司所有之車牌號碼QQ-558號營業大貨車，為案外人甲○○
    於民國96年12月13日15時45分許，駕駛行經苗栗縣銅鑼鄉○
    ○區○○路1 號處，為苗栗縣警察局交通警察隊警員劉俊良
    ，依道路交通管理處罰條例第12條第1 項第9 款開單舉發，
    異議人於舉發單所載應到案時間內到案提出申訴表示不服，
    原處分機關爰依道路交通管理處罰條例第12條第1 項第9 款
    、第2 項及違反道路交通管理事件統一裁罰基準及處理細則
    第44條第1 項之規定，裁處異議人罰鍰新臺幣3,600 元，車
    輛並沒入。
三、本件異議人固不否認上開車輛登記為異議人名義，惟否認伊
    為違規時車輛之所有人，辯稱：該車輛係乙○購置而靠行於
    伊，信託靠行契約業已解除，並於92年4月28日向新竹區監
    理所苗栗監理站申請報廢，本件違規時異議人已非車輛所有
    人，應以車主為處罰對象，請求撤銷原處分等語。
四、經查：(1)上開車號QQ-558號營業大貨車係案外人乙○（已死
    亡）所購買並靠行在異議人公司名下，自該時起，車輛均由
    其保管使用，且異議人於92年4 月28日就該車向監理單位申
    請辦理報廢登記之事實，業據異議人代理人到庭陳明在卷，
    並有菘順交通事業股份有限公司與乙○訂定之汽車貨運業接
    受個別經營者（寄行）委託服務契約書、汽車報廢異動登記
    書各1 紙在卷可憑。(2)依證人甲○○到庭具結證稱：「（車
    子是誰的？）是我向乙○買的。」、「（何時、何地買的？
    ）差不多94年間，但確實時間忘了。我是在乙○家交車的，
    他家在苑裡鎮，買的價錢是39萬元。」、「（你買時，知道
    車子是報廢車？）知道，他有告訴我，車子不能在公路上走
    。」、「（那為何沒有辦過戶？）因當初車子說多少錢，我
    想只要能交車就好了，我是透過跑車的朋友向他買的。」、
    「（錢如何付？）我就直接拿現金20萬元，剩下的就拿票給
    他。」、「（車子何時交給你保管？）錢交給他，車子就交
    給我，而車子就一直由我使用。」、「（你的意思就是向乙
    ○買車後，即94年後就一直由你保管及使用？）是的。」、
    「（你明知道車子不能行駛在公路，還行駛是嗎？）因我車
    子本來在河床壞掉，將車子拖吊到修理場修理，而車子修理
    好後，我車子要去加油，結果警察就來了。」等語（見本院
    97年3 月27日訊問筆錄第2 至3 頁），核與異議人所稱違規
    時已非該車之真正所有權人相符。汽車屬動產，其所有權之
    得喪變更非以登記為要件，監理行政機關因行政管理對於汽
    車所為登記，與真正所有權狀態未必一致，是本件車牌號碼
    QQ -558 號營業大貨車，真正所有權人係車主乙○，其於上
    開車輛報廢後，更出售予現所有人甲○○，故本件違規行為
    發生時，異議人已非車輛所有人，自無受罰之餘地，應認本
    件異議人之異議為有理由，而由本院將原處分撤銷，並諭知
    異議人不罰。
五、據上論斷，應依道路交通案件處理辦法第20條前段，裁定如
    主文。
中    華    民    國    97    年    4     月    25    日
                  交通法庭  法  官  林 卉 聆
以上正本與原本無異。
如不服本裁定應於送達後5日內向本院提出抗告狀。
                            書記官  楊 慧 萍
中    華    民    國    97    年    4     月    25    日


司法院資訊處製作；財團法人民間司法改革基金會備份。
